臺灣花蓮地方法院民事裁定
110年度消債全字第4號
聲  請  人  
即債 務 人  孫逸文  
送達代收人  謝秀妹  


上列聲請人因消費者債務清理事件，聲請保全處分，本院裁定如
下：
    主  文
聲請駁回。
    理  由
一、聲請意旨略以：聲請人有花蓮縣門諾儲蓄合作社、合迪股份
    有限公司、法務部行政執行署花蓮分署（應為花蓮縣地方稅
    務局之誤）等債權人，因聲請人無力一次清償所有債務，而
    聲請人所有花蓮縣○○鄉○○段0000○0地號土地及坐落其上同段
    門牌花蓮縣○○鄉○○路000巷00號2樓房屋（下稱系爭不動產）
    業經法務部行政執行署花蓮分署查封，若遭拍賣，家人及年
    幼子女無可居住之處所，聲請人有誠意向法院聲請更生，還
    款各債權人，爰依消費者債務清理條例（下稱消債條例）第
    19條第1項第1款規定，請求就債務人財產為保全處分。
二、按法院就更生或清算之聲請為裁定前，得因利害關係人之聲
    請或依職權，以裁定為下列保全處分：(一)債務人財產之保
    全處分；(二)債務人履行債務及債權人對於債務人行使債權
    之限制；(三)對於債務人財產強制執行程序之停止；(四)受
    益人或轉得人財產之保全處分；(五)其他必要之保全處分，
    消債條例第19條第1 項定有明文。蓋於法院就更生或清算之
    聲請為裁定前，為防杜債務人之財產減少，維持債權人間之
    公平受償及使債務人有重建更生之機會，有依債權人、債務
    人或其他利害關係人之聲請或依職權為一定保全處分之必要
    。又前項保全處分，除法院裁定開始更生或清算程序外，其
    期間不得逾60日，復為同條第2項前段所明定。惟同條例第4
    8條第2 項及第69條後段亦規定，於法院裁定開始更生程序
    後，除有擔保及有優先權之債權外，對於債務人不得開始或
    繼續訴訟及強制執行程序，更生程序終結時，不得繼續之強
    制執行視為終結。是於法院裁定准予更生程序前，除別有緊
    急或必要情形致更生目的無法達成外，債權人依法得訴訟及
    為強制執行之權利均應不受影響。再參以消債條例第19條第
    1項所定保全處分，其目的係為防杜債務人財產減少，維持
    債權人間之公平受償，並使債務人有重建更生之機會，斷非
    做為債務人延期償付債務之手段，有礙於法院裁准更生或清
    算後相關法定程序之進行，因此法院是否為消債條例第19條
    第1 項之保全處分，自應參酌立法目的及相關規定審慎為之
    。 再者，辦理消費者債務清理事件應行注意事項第11項第3
    款規定：「關於第十九條部分：(三)利害關係人依本條例第
    19條第1項規定聲請部分保全處分時，就當事人未聲請之事
    項，法院仍得依職權斟酌裁定之」。
三、經查：
(一)聲請人主張其已「有誠意」向本院聲請更生，惟經本院依職
    權查詢及調取本院110年司調第66號債務協商（聲請調解）
    及110年度司消債調字第80號消費者債務清理事件等卷宗，
    可知其結果分別為調解不成立及聲請駁回，目前尚無其他聲
    請更生程序繫屬法院。依消債條例第19條第1項之規定，利
    害關係人聲請為保全處分需在法院就更生之聲請為裁定前，
    本件聲請人並無更生聲請可為裁定，聲請人自不得聲請為保
    全處分。系爭不動產遭行政執行程序查封（行政執行署花蓮
    分署107年度房稅執字第2152號），爾後就系爭不動產為拍
    賣程序，縱經拍定，亦係將系爭不動產轉為價金，並無財產
    減少之情形，況聲請人亦未提出任何事證資料，以證其於系
    爭不動產遭強制執行後，即無力另覓房屋租賃生活，或有何
    難以重建經濟生活之情。況債務人依法本有清償債務之義務
    ，其全部財產均應為債權人之總擔保，且其債務於執行債權
    人滿足受償時，亦將相對隨之減少，則聲請人聲請本院就更
    生程序為裁定前，對債務人自己財產即系爭不動產為保全處
    分，亦與法律禁止重複查封之原則相違，不應准許。
(二)聲請人請求依同條例第19條第1項第1款就其所有系爭不動產
    為保全處分，然此保全處分之目的，係在防杜債務人財產減
    少，維持債權人間之公平受償機會，並無「對於債務人財產
    強制執行程序之停止」之法律效果。聲請人希望系爭不動產
    能不受強制執行拍賣，似其真意係請求法院依同條例第19條
    第1項第3款為強制執行程序之停止之處分，爰一併依職權審
    查之。然審酌行政強制程序進行拍賣或變價，目的在處分債
    務人之財產，以供清償債務人之債務，此對於債務人所負債
    務得以減少，而債權人仍得依以債權聲請參與分配而獲公平
    受償，尚無限制之必要，因此聲請人依消債條例第19條第1
    項第3款所為停止強制執行之保全處分請求，亦無理由，不
    應准許。
(三)此外，聲請人並未提出其他任何相關證明文件，釋明系爭行
    政執行程序之繼續進行，有何具體緊急或必要情形將致更生
    目的無法達成。從而，於本院既無有裁定開始更生之案件繫
    屬，又依聲請意旨及說明，難認有為防杜債務人之財產減少
    、保障債權人公平受償及使債務人有重建更生之機會，而就
    債務人財產為保全處分之必要，是債務人聲請保全處分，於
    法未合，應予駁回。
四、爰裁定如主文。　　
中　　華　　民　　國　　110 　年　　12　　月　　30　　日
                  消債法庭    法　　　官　沈培錚
上為正本係照原本作成。
如不服本裁定，應於裁定送達後10日內，以書狀向本院提出抗告
，並繳納抗告費新臺幣1,000元。
中　　華　　民　　國　　110 　年　　12　　月　　30　　日
                    　　　　書　記　官　黃慧中